【裁判字號】    96,訴,832
【裁判日期】    970312
【裁判案由】    強盜等
【裁判全文】
臺灣苗栗地方法院刑事判決               96年度訴字第832號
公  訴  人  臺灣苗栗地方法院檢察署檢察官
被      告  乙○○
指定辯護人  趙建興律師
被      告  丙○○
指定辯護人  邢建緯律師
被      告  丁○○
上列被告等因強盜等案件，經檢察官提起公訴（96年度偵字第
5066 號） ，本院判決如下：
    主  文
乙○○共同犯剝奪他人行動自由罪，處有期徒刑陸月，未扣案電
話號碼0000000000號行動電話壹支（不含其內之SIM 卡）沒收。
又犯強盜罪，處有期徒刑貳年捌月，扣案本票、借據各壹紙沒收
。又犯恐嚇危害安全罪，處有期徒刑肆月。應執行有期徒刑參年
。未扣案電話號碼0000000000號行動電話壹支（不含其內之SIM
卡），扣案本票、借據各壹紙均沒收。
丙○○共同犯剝奪他人行動自由罪，處有期徒刑陸月，未扣案電
話號碼0000000000號行動電話壹支（不含其內之SIM 卡）沒收。
又幫助犯強盜罪，處有期徒刑壹年伍月，扣案本票、借據各壹紙
沒收。應執行有期徒刑壹年捌月。緩刑伍年，並應向公庫支付新
臺幣參萬元。未扣案電話號碼0000000000號行動電話壹支（不含
其內之SIM 卡），扣案本票、借據各壹紙均沒收。
丁○○共同犯剝奪他人行動自由罪，處有期徒刑陸月，如易科罰
金，以新臺幣壹仟元折算壹日。緩刑參年。未扣案電話號碼0000
000000號行動電話壹支（不含其內之SIM 卡）沒收。
    犯罪事實
一、乙○○係白天擔任廚師工作，而夜間在苗栗縣苗栗火車站附
    近之「聖地牙哥」PUB 店，擔任吧檯服務生工作，於民國96
    年10月19日晚上，甲○○與數名泰國人妖受乙○○邀約前往
    該PUB 店玩樂，數名泰國人妖當場有收取客人交付之小費新
    臺幣（下同）數千元金額，其間因甲○○與泰國人妖曾趁隙
    離開該店，至苗栗市其他夜店玩樂，引發乙○○不滿。乙○○明知與甲○○並無任何債務關係，為引誘甲○○到苗栗地
    區，談判前次玩樂時收取客人小費又至其他夜店玩樂之問題
    ，而於同年10月24日左右，一再以0000000000號行動電話（
    未扣案）連絡甲○○佯稱邀約其至PUB 店表演，使甲○○信
    以為真，於同年10月25日下午2 時許，搭乘火車到達苗栗火
    車站。嗣與乙○○會面後，乙○○即駕駛車牌6595─NA號自
    用小客車搭載甲○○離開火車站，佯稱要前往PUB 店老闆之
    別墅談判，當時車上已有由乙○○事先邀約與之有妨害自由
    犯意聯絡之丙○○與丁○○在座助長聲勢，乙○○並在車上
    威脅甲○○要如何解決10月19日之事，丙○○與丁○○則在
    一旁幫腔說：對啊，老闆會不爽等語，甲○○見狀不得不隨
    之前往，俟到達苗栗市新英里福星山區甲○○下車後（當時
    丙○○與丁○○坐在車上觀看），乙○○因一時氣憤，即單
    獨基於傷害之故意，徒手毆打甲○○之臉部，並拉扯甲○○
    之頭髮，造成甲○○受有左臉頰紅腫、上唇挫傷、頭部外傷
    等傷害（傷害部分業據撤回告訴，另為不受理判決），之後
    乙○○並脅迫甲○○將前次人妖取得之小費交出，並強制甲○○跪在地上，當場以0000000000號行動電話撥打給PUB 店
    老闆娘羅貴鳳之0000000000號行動電話，甲○○迫於乙○○
    之毆打及脅迫，及丙○○與丁○○在車上眈視，乃不得不在
    電話中向羅貴鳳道歉，而受行動自由之限制，及行無義務之
    事。之後，乙○○即駕車離開該山區，先載丁○○返家，又
    因甲○○已撥打電話向正在造橋鄉「香格里拉樂園」作秀之
    泰國人妖LISA、玫瑰、艾咪及恩娜等人哭泣求救並欲索回小
    費，惟泰國人妖尚在表演之中，致欲交付該小費予乙○○未
    果，乙○○即駕車前往苗栗市「米南汽車旅館」在505 室先
    行休息等候，並由甲○○撥打電話四處籌款，後因泰國人妖
    之電話無發法接通，乃於同日下午4 時44分許離開旅館，乙○○即脅迫甲○○先自己交付小費3 萬元，甲○○受迫乃於
    苗栗市北勢橋附近之便利商店，由乙○○強押甲○○進入商
    店，欲以提款卡提領現金3 萬元，惟甲○○因密碼操作有誤
    而作罷，之後再返回苗栗市福星山區，不久乙○○即駕車搭
    載甲○○、丙○○，前往苗栗市萬花筒書局，乙○○下車購
    得本票及計算紙，返回車上後，乙○○竟意圖為自己不法之
    所有，在甲○○行動自由受監控之數小時內，使甲○○在不
    能抗拒之情況下，先強取甲○○攜帶之皮包內現金2 千元，
    並抓甲○○之手簽寫2 萬8 千元之本票，及在計算紙上簽寫
    2 萬8 千元之借據，丙○○則基於幫助強盜之犯意在旁聲稱
    ：趕快寫一寫就滾等語，嗣乙○○並接續強盜甲○○攜帶之
    包包（內有駕駛執照、NOKIA 廠牌手機1 支、信用卡1 張、
    SANYO 攝錄相機1 台等物），得手後，再將甲○○載至苗栗
    火車站，僅交還裝衣物之小包包及0000000000號手機1 支，
    乙○○於甲○○下車時，尚以：明天如未交錢，將見一次打
    一次等語恐嚇，致甲○○心生畏懼，於乙○○離開後，即與
    苗栗地區之友人聯絡，先行就醫並報警處理，嗣經警循線查
    獲，並於苗栗市○○里○○街39號3 樓乙○○之住處扣得甲○○所有之駕駛執照、NOKIA 廠牌手機1 支、信用卡1 張、
    SANYO 攝錄相機1 台等物（已發還），及上開本票、借據等
    物。
二、案經甲○○訴由苗栗縣警察局苗栗分局報請臺灣苗栗地方法
    院檢察署檢察官偵查起訴。
    理  由
壹、證據能力部分
一、按被告以外之人於審判外之陳述，雖不符刑事訴訟法第159
    條之1 至第159 條之4 之規定，然經當事人於審判程序同意
    作為證據，法院審酌該言詞陳述或書面陳述作成時之情況，
    認為適當者，亦得為證據，刑事訴訟法第159 條之5 第1 項
    定有明文；當事人、代理人或辯護人於法院調查證據時，知
    有刑事訴訟法第159 條第1 項不得為證據之情形，而未於言
    詞辯論終結前聲明異議者，視為有前項之同意，同法條第2
    項定有明文。
二、經查，證人甲○○、泰國人妖艾咪、吳宜蓁、羅桂鳳等人於
    警詢中之供述；贓物認領保管單、行政院衛生署苗栗醫院診
    斷證明書等文件，均係被告以外之人於審判外之陳述，且不
    符刑事訴訟法第159 條之1 至第159 條之4 之規定，被告3
    人、辯護人及檢察官就上開證據之證據能力於本院準備及審
    理程序時並不爭執其證據能力，且迄於言詞辯論終結前復未
    聲明異議，而本院審酌證人甲○○等人於警詢中之供述及上
    開診斷證明書等作成時之情況，並無違法取證之瑕疵，亦認
    以之作為證據為適當，依上開規定，證人甲○○等人於警詢
    中之供述及上開診斷證明書等，均有證據能力。
貳、實體部分
一、認定犯罪事實所根據的證據及理由：
（一）被告乙○○、丙○○、丁○○於警詢、偵訊時供述案發經
      過；於本院審理中均自白前揭犯行等語明確（偵查卷第14
      至第28頁；第72頁以下；本院卷第80頁）並核與下述（二
      ）至（五）證據相符。
（二）證人即被害人甲○○於警詢、偵查中證述遭被告等妨害自
      由、強盜取財、恐嚇等語明確（偵查卷第9 頁至第12頁；
      第97至第102 頁）。
（三）證人即泰國人妖艾咪於警詢；LISA、玫瑰於偵訊中之證述
      （見偵查卷第90頁至第92頁；第123 至第125 頁）。
（四）證人吳宜蓁於警詢；證人羅貴鳳於警詢、偵訊中之證述（
      見偵查卷第32至第33頁；第29至第31頁；第134至第135頁
      ）。
（五）復有贓物認領保管單、行政院衛生署苗栗醫院診斷證明書
      、系爭贓物及本票、借據等照片、行動電話0000000000號
      （被告乙○○所使用）、0000000000號（證人羅貴鳳所使
      用）、0000000000號（被害人所使用）之電話通聯紀錄在
      卷足參（見偵查卷第40頁、第47頁、第51至第56頁、第10
      5 頁以下）。
（六）綜上所述，被告乙○○、丙○○、丁○○之自白，核與事
      實相符，應堪採信。本案事證已臻明確，被告3 人犯行應
      堪認定。
二、論罪科刑的理由：
（一）按「強盜罪以強暴、脅迫等方法，致使不能抗拒為構成要
      件之一，當然含有妨害被害人自由之性質，故犯強盜罪而
      有妨害被害人之自由時，是否另論以妨害自由罪名，應就
      行為人之全部犯罪行為實施過程加以觀察。倘妨害自由行
      為時，強盜行為尚未著手實施，可依其情形認為妨害自由
      、強盜犯罪間具有方法結果之牽連關係；若強盜犯行業已
      著手實施，則所為強暴、脅迫等非法方法剝奪被害人行動
      自由行為，應包括在強盜行為之內，無另行成立刑法第30
      2 條第1 項之剝奪他人行動自由罪之餘地」（最高法院91
      年度台上字第803 號判決意旨參照）。亦即強盜罪之成立
      本質上係以達於使被害人不能抗拒之程度始克相當，被害
      人之身體及意識自由須於客觀上顯已受抑制而達不能自主
      之狀態，惟如有相當情形足認另有妨害自由之犯意，亦即
      倘妨害自由行為時，強盜行為尚未著手實施，則可依其情
      形認為另成立妨害自由罪。而查，被告乙○○佯稱要前往
      PUB 店老闆之別墅談判，當時車上已有由被告乙○○事先
      邀約之被告丙○○與丁○○在座助長聲勢，嗣後乙○○將
      車輛駛至苗栗市福星山區、「米南汽車旅館」時，其等之
      強盜財物行為尚未著手實施，揆諸上開說明，自應認被告
      3 人所為，成立刑法第302 條第1 項之以非法方法剝奪人
      之行動自由罪。又被告3 人於剝奪行動自由行為繼續中，
      所為脅迫被害人甲○○行無義務之事（跪在地上並向羅貴
      鳳道歉等），因刑法第302 條之妨害自由罪，係妨害他人
      自由之概括規定，如以使人行無義務之事，或妨害人行使
      權利為目的，而其強暴、脅迫復已達於剝奪人行動自由之
      程度，即只成立本罪，不應再依同法第304 條論處（最高
      法院87年度台上字第2337號判決意旨參照），附此說明。
（二）次按本票為設權證券，其權利之發生必須作成證券；本票
      亦屬有價證券，其權利之行使或處分必須占有該證券。是
      本票權利之發生、行使及處分既與證券之作成或占有具有
      不可分離之關係，自亦具有「物」之性質，而得為竊盜罪
      （刑法第320 條第1 項）、詐欺取財罪（刑法第339 條第
      1 項）、強盜取財罪（刑法第328 條第1 項）或恐嚇取財
      罪（刑法第346 條第1 項）等犯罪之客體，非僅單純之權
      利或財產上之利益（最高法院89年度台上字第3724號判決
      意旨參照）。查本案本票關於法定絕對應記載事項既無欠
      缺，即屬有效之票據，是被告乙○○強迫被害人甲○○簽
      署本票1 紙，自屬取得財物。又被告乙○○先強盜甲○○
      所有現金2 千元、強迫其簽立金額2 萬8 千元之本票1 紙
      ，後接續強盜其攜帶之包包（內有駕駛執照、NOKIA 廠牌
      手機1 支、信用卡1 張、SANYO 攝錄相機1 台等物），核
      被告乙○○所為係犯刑法第328 條第1 項強盜取財罪。被
      告丙○○在旁助勢，係犯刑法第30條、第328 條第1 項幫
      助強盜取財罪。又行為人施以強暴、脅迫、藥劑、催眠術
      或他法，致使被害人不能抗拒，取得法律上無適法權源之
      財產上利益，如迫令被害人無端承認對行為人有債務存在
      而出具「借據」之情形者，因行為人之不法利得並非該有
      形物體之「借據」本身，乃係「借據」上所表彰之「權利
      」之不法利益，此項不法利益即為刑法第328 條第2 項所
      稱「財產上不法之利益」。被告乙○○強迫被害人甲○○
      簽具借據1 張，係犯刑法第328 條第2 項強盜得利罪。被
      告丙○○在旁助勢，係犯刑法第30條、第328 條第2 項幫
      助強盜得利罪。被告乙○○接續一行為而犯強盜得利及強
      盜取財罪；被告丙○○接續一幫助行為，而犯幫助強盜得
      利及幫助強盜取財，均為一行為觸犯數罪名，應依想像競
      合犯之規定，各從一情節較重之強盜取財罪、幫助強盜取
      財罪處斷（本件被告強取被害人甲○○現金2 千元、強迫
      其簽立本票金額2 萬8 千元1 紙、強盜其所有攜帶之包包
      《內有駕駛執照、NOKIA 廠牌手機1 支、信用卡1 張、SA
      NYO 攝錄相機1 台等物，價值據被害人當庭陳述約3 、4
      萬元》較其非法取得2 萬8 千元之借據債權為多，故以強
      盜取財之情節為重）。
（三）又被告乙○○於被害人甲○○下車時，尚以「明天如未交
      錢，將見一次打一次」等語恐嚇，致甲○○心生畏懼，係
      犯刑法第305 條恐嚇危害安全罪。
（四）被告乙○○、丙○○、丁○○就剝奪他人行動自由罪部分
      有犯意聯絡、行為分擔，為共同正犯。
（五）被告丙○○係基於幫助之意思，參與強盜取財犯罪構成要
      件以外之行為，為幫助犯，應依刑法第30條第2 項之規定
      ，按正犯之刑減輕之。
（六）被告乙○○、丙○○所犯數罪，犯意個別，罪名不同，應
      分論併罰之。
（七）查被告乙○○、丙○○行為時並無有期徒刑之前科紀錄，
      有臺灣高等法院被告前案紀錄表在卷可稽。其強盜犯罪所
      得除扣案之本票、借據各1 紙，餘皆已發還給被害人，且
      被害人亦表示願意原諒被告2 人。本院認被告2 人有關強
      盜罪部分，犯罪之情狀在客觀上足以引起一般同情，縱予
      宣告法定最低刑度5 年，猶嫌過重，衡情尚有可憫恕之處
      ，爰均依刑法第59條規定，就被告乙○○部分減輕其刑，
      就被告丙○○部分並遞減其刑。
三、量刑理由說明：
（一）審酌被告乙○○與被害人甲○○並無債權債務關係，竟為
      逞自身貪念，對被害人為剝奪行動自由、強盜、恐嚇等行
      為，造成被害人身體、心理均受有傷害；被告丙○○、丁○○與被害人本不相識，僅因友人即被告乙○○之緣故，
      一時思慮不周在場助勢，增加被害人恐懼，本不宜寬貸，
      惟本院念及被告3 人於審理中均即時坦承犯行，知所悔悟
      ，且被告乙○○與被害人已達成和解，有和解書1 份附卷
      可稽（見本院卷第56頁），被害人亦到庭表示願意原諒被
      告3 人，併參酌被告3 人生活狀況、品行、智識程度、犯
      罪之動機、目的、手段、及所生危害等一切情況，爰量處
      如主文所示之刑，並就被告乙○○、丙○○部分合併定其
      應執行刑，及就被告丁○○部分諭知易科罰金之折算標準
      ，以玆懲儆。
（二）查被告丙○○、丁○○前均未曾受有期徒刑以上刑之宣告
      ，有臺灣高等法院被告前案紀錄表各1 份附卷可參，其已
      坦承犯行，深具悔意，被告丙○○、丁○○經此偵審教訓
      ，當知所警惕，信無再犯之虞，本院綜核各情，認所宣告
      之刑，以暫不執行為適當，依刑法第74條第1 項第1 款之
      規定，併予宣告被告丙○○緩刑5 年、丁○○緩刑3 年，
      以啟自新。並命被告丙○○應向公庫支付新臺幣3 萬元（
      此部分得為民事強制執行名義），以修復被告丙○○本案
      犯行對法秩序之破壞，並使被告丙○○能戒慎己行預防再
      犯。
四、沒收部分：
（一）末按沒收為從刑之一種，應隨主刑宣告。又共同正犯因相
      互間利用他方之行為，以遂行其犯意之實現，本於責任共
      同之原則，共同正犯應對所參與犯罪之全部事實負責，有
      關從刑之沒收部分，雖他共同正犯所得之物，亦應於其本
      身所處主刑之後，併為沒收之諭知（最高法院92年度台上
      字第7050號判決意旨參照）。
（二）本案扣案電話號碼0000000000號行動電話1 支（不含其內
      之SIM 卡），係被告乙○○所有供犯剝奪他人行動自由罪
      聯絡所用之工具，業據其陳明在卷（見本院卷第81至第82
      頁），爰依刑法第38條第1 項第2 款規定宣告沒收。至上
      述宣告沒收之行動電話內之SIM 卡應屬電信公司所有，申
      請人僅因承租門號而取得使用權，非被告所有之物，爰不
      得併予宣告沒收，併此敘明。
（三）扣案被害人甲○○簽發交被告乙○○收執之本票、借據各
      1 紙，係被告乙○○犯罪所得之物，且為被告乙○○所有
      ，應依刑法第38條第1 項第3 款沒收之。
五、應適用之法條：
（一）刑事訴訟法第299 條第1 項前段。
（二）刑法第28條、第30條、第302 條第1 項、第328 條第1項
      、第2 項、第305 條、第55條、第59條、第51條第5 款、
      第41條第1 項前段、第38條第1 項第2 款、第3 款、第74
      條第1 項第1 款、第2 項第4 款。
（三）刑法施行法第1 條之1 。
本案經檢察官蕭慶賢到庭執行職務。
中    華    民    國    97    年    3    月    12    日
                  刑事第二庭  審判長法  官   吳炳桂
                                    法  官   楊清益
                                    法  官   魏宏安
以上正本證明與原本無異。
如不服本判決，應於判決送達後10日內向本院提出上訴狀（應抄
附繕本），其未敘述上訴理由者，應於上訴期間屆滿後20日內補
提理由書狀於本院，上訴於臺灣高等法院臺中分院。告訴人或被
害人如對於本判決不服者，應具備理由請求檢察官上訴，其上訴
期間之計算係以檢察官收受判決正本之日期為準。
                                    書記官   廖鳳美
中    華    民    國    97    年    3     月    13    日
附錄本判決論罪科刑法條全文：
中華民國刑法第302條
（剝奪他人行動自由罪）
私行拘禁或以其他非法方法，剝奪人之行動自由者，處5 年以下
有期徒刑、拘役或3 百元以下罰金。
因而致人於死者，處無期徒刑或7 年以上有期徒刑，致重傷者，
處3 年以上10年以下有期徒刑。
第 1 項之未遂犯罰之。
中華民國刑法第328條
（普通強盜罪）
意圖為自己或第三人不法之所有，以強暴、脅迫、藥劑、催眠術
或他法，至使不能抗拒，而取他人之物或使其交付者，為強盜罪
，處5 年以上有期徒刑。
以前項方法得財產上不法之利益或使第三人得之者，亦同。
犯強盜罪因而致人於死者，處死刑、無期徒刑或 10 年以上有期
徒刑；致重傷者，處無期徒刑或 7 年以上有期徒刑。
第 1 項及第 2 項之未遂犯罰之。
預備犯強盜罪者，處1 年以下有期徒刑、拘役或3 千元以下罰金
。
中華民國刑法第305條
（恐嚇危害安全罪）
以加害生命、身體、自由、名譽、財產之事，恐嚇他人致生危害
於安全者，處2 年以下有期徒刑、拘役或3 百元以下罰金。


司法院資訊處製作；財團法人民間司法改革基金會備份。
